臺灣花蓮地方法院刑事判決　　　　　　　　　　　　　　九十年度簡上字第一一號
　　上　訴　人　丙○○
　　即　被　告
右列上訴人即被告因侵占案件，不服本院花蓮簡易庭中華民國九十年一月十一日八十
九年度花簡字第五五０號之第一審判決（聲請簡易處刑案號為八十九年度偵字第三二
七一號），提起上訴，本院管轄之第二審合議庭改依通常程序審理，茲判決如左：
    主  文
原判決撤銷。
丙○○無罪。
    理  由
一、聲請簡易判決處刑意旨略以：被告丙○○於民國（下同）八十九年八月二十六日
    二十時十五分許，在花蓮縣花蓮市○○○路六二號旁第一銀行自動提款機出口處
    ，拾獲乙○○遺留之新台幣（下同）二萬元，竟意圖為自己不法之所有，將該筆
    款項侵占入己，因認被告涉有刑法第三百三十七條侵占遺失物罪嫌云云。
二、按犯罪事實應依證據認定之，無證據不得推定其犯罪事實；又不能證明被告犯罪
    者，應諭知無罪之判決，刑事訴訟法第一百五十四條、第三百零一條第一項分別
    定有明文。檢察官認被告涉有上開罪嫌，無非係以被害人乙○○之指述及被告於
    警訊中之自白，並有自動提款機監視錄影帶一捲扣案足憑及電腦紀錄表一紙附卷
    可稽為主要論據。
三、訊據被告即上訴人丙○○堅持否認有右揭侵占犯行，辯稱：在其使用提款機之前
    ，尚有一、二位領錢，其確實沒有拿乙○○的錢，其在警訊中供稱有拿錢，係因
    警員叫其坦承，說這樣才不會影響學業等語。經查：
    (一)被害人乙○○於當日係連續提款四次，第一次跨行領郵局存款，第二、三次跨
      行領土地銀行存款，這三次均有拿到錢，第四次提款忘記拿錢，可能是機器故
      障明細表沒有列印出來，才忘記拿錢，後來其到土地銀行查詢，發現已被扣款
      ，但其不確定第四次提款時，提款機有無出鈔等情，業據證人於乙○○證述在
      卷。又證人乙○○於第一次警訊中證稱：在其離開後，接續提款之上海銀行帳
      號00000000000000000所有人甲○○涉有重嫌，因從提款機
      錄影帶可看出他僅接著其提款，並取出現金，但從提款紀錄表中卻無顯示當次
      作業，他有提領出現金之紀錄；於第二次警訊時則證稱：其第一次指認甲○○
      撿到其遺失之二萬元部分係弄錯了，其看錯錄影帶之片段等語。足見乙○○忘
      記拿取第四次所提領之二萬元，但不知係何人拾獲，而係以附卷之提款紀錄表
      一紙及扣案之銀行提款機錄影帶所顯示之內容來指認係何人拾獲。
    (二)觀諸卷附提款紀錄表一紙顯示：在乙○○之後使用提款機者為0000000
      0000000000帳號，之後為000000000000000000
      0帳號。證人甲○○於警訊及審理中證稱：其有0000000000000
      0000號帳號，於當日有去長頸鹿電子遊藝場旁之第一銀行提款機查詢餘額
      ，並未提款，亦未拾獲該提款機中遺留之二萬元等語。被告於警訊中則供稱：
      其有郵局0000000000000000000帳號，當日亦有到長頸鹿
      電子遊藝場旁，使用第一銀行提款機，但不確定是否有領錢，當時有拾獲提款
      機出口所遺留之二萬元；惟於偵查中則否認侵占該二萬元，辯稱：其母親說怕
      影響其學業，而要其承認，以為賠錢就不會影響學業等語。是在乙○○之後使
      用該提款機者，為甲○○，再次之，才為被告，而二人均否認拾獲該筆二萬元
      。
    (三)又經本院勘驗該提款機當時所錄之錄影帶顯示：八十九年八月二十六日二十時
      十二分五十九秒，有一女子（指乙○○）提款，十三分十一秒將提款卡放入皮
      包，未拿現金即離去；十三分二十秒，有一戴眼鏡男子（指甲○○）至提款機
      前，十四分十二秒將提款卡放入皮包內，未拿錢即離去；十四分三十七秒，一
      男子（指被告）拿綠色提款卡至提款機前，左顧右盼，十六分五秒時，左手拿
      出提款卡，放入皮包內離去，該男子始終拿著皮包，沒有插卡及拿錢動作；至
      十八分十六秒後，才又有另一男子至提款機等情，業經本院勘驗無訛，並有勘
      驗筆錄一紙附卷可參。故錄影帶之內容並未顯示被告有取款動作。
    (四)再證人即第一銀行職員王志成證稱：如果有卡帳（即帳目有付款，實際上提款
      機沒付款），須到原始銀行寫投訴書；該提款機吐鈔超過一分鐘未取款，提款
      機會自動再把鈔票收回等語。復經本院勘驗第一銀行同型提款機（因被害人乙○○當時所使用之提款機業已拆除），發現該提款機吐鈔後，如不取出，約三
      十秒後，鈔票由提款機收回等情，亦經本院勘驗屬實，並有勘驗筆錄一份附卷
      可考。而依據前揭勘驗錄影帶之結果顯示，被害人乙○○係十三分十一秒離去
      ，被告係十四分三十七秒始至提款機前，二者時間已相距一分餘，如該筆二萬
      元現金在此期間，未經人取走，則應已經提款機收回，被告實不可能侵占該筆
      款項。
    (五)綜上所述，被告所辯，應堪採信。此外，復查無其他積極證據，足認被告涉有
      侵占犯行，自屬不能證明其犯罪，依法應為被告無罪之諭知。原審就被告被訴
      侵占罪予以論罪科刑，自非允洽，被告上訴否認犯罪，指摘原判決不當，核有
      理由，應由本院將原判決撤銷，改諭知被告無罪之判決。
四、末按第二審之地方法院合議庭受理簡易判決上訴案件，應依通常程序審理，其認
    案件有刑事訴訟法第四百五十二條（按該條規定如下：檢察官聲請以簡易判決處
    刑之案件，經法院認為有第四百五十一條之一第四項但書之情形者，應適用通常
    程序審判之；另第四百五十一條之一第四項但書第三款：法院於審理後，認為應
    為無罪判決之諭知者）之情形者，應撤銷原判決，逕依通常程序為第一審判決，
    法院辦理刑事訴訟簡易程序案件應行注意事項第十四條定有明文。本案依上開規
    定，即應依通常程序為第一審判決，附此敘明。
據上論斷，應依刑事訴訟法第四百五十二條、第四百五十五條之一第三項、第三百六
十九條第一項前段、第三百六十四條、第三百零一條第一項，判決如主文。
本案經檢察官張立言到庭執行職務。
中      華      民      國    九十一    年      四      月     十一     日
                              台灣花蓮地方法院刑事庭
                                  審判長法官  陳淑媛
                                        法官  吳順龍
                                        法官  李世華
右正本證明與原本無異。
如對本判決不服，應於送達後十日內，向本院提出上訴狀。（應抄附繕本）告訴人或
被害人如對於本判決不服者，應具備理由請求檢察官上訴，其上訴期間之計算係以檢
察官收受判決正本之日期為準。
                                  法院書記官
中      華      民      國    九十一    年      四      月     十八     日
